【裁判字號】    97,易,470
【裁判日期】    970512
【裁判案由】    妨害公務
【裁判全文】
臺灣板橋地方法院刑事判決               97年度易字第470號
公  訴  人  臺灣板橋地方法院檢察署檢察官
被      告  甲○○
                    樓
上列被告因妨害公務案件，經檢察官提起公訴（九十六年度偵字
第二八七三四號），本院判決如下：
    主  文
甲○○對於公務員依法執行職務時，施強暴，處有期徒刑伍月，
如易科罰金，以新臺幣壹仟元折算壹日。
    事  實
一、甲○○於民國九十六年十一月二十八日十九時四十分許（起
    訴書誤載為同年九月六日二十一時五十分許，應予更正），
    自其所居住之臺北縣三重市○○路○段二四四巷七弄九號四
    樓之公寓一樓樓梯間開啟大門欲走出時，適臺北縣政府警察
    局三重分局厚德派出所員警乙○○、丙○○因接獲民眾報案
    該棟公寓有毒犯出入而前往訪查，見甲○○神色慌張且行跡
    可疑，遂出示警察證件表明身分後上前盤查，甲○○見狀拒
    絕出示身分證件，並立即將手上所持有之安非他命玻璃球吸
    食器二支（起訴書誤載另持有安非他命，應予更正）丟棄地
    面以腳踩碎後，欲衝出大門逃離現場（涉犯毒品危害防制條
    例罪嫌部分另行偵辦），而員警乙○○、丙○○因查見甲○○所丟棄之物係玻璃球吸食器，遂欲加以逮捕，詎甲○○明
    知乙○○、丙○○皆係依法執行職務之警察，竟基於妨害公
    務之犯意，在乙○○欲對甲○○銬上手銬時，以腳踢向員警
    乙○○並對之揮拳，且不斷扭身反抗，乙○○、甲○○二人
    因之跌倒並發生扭打，而在丙○○出手幫忙壓制時，甲○○
    復咬傷丙○○之左手手背，致乙○○受有右手背挫傷及擦傷
    、左手背刮傷五公分長、右手大拇指及第四指尖挫傷血腫等
    傷害；丙○○則受有左手背挫傷等傷害（傷害部分均未據告
    訴）。嗣該二名員警終將甲○○銬上手銬後，始當場逮捕甲○○。
二、案經臺北縣政府警察局三重分局報告臺灣板橋地方法院檢察
    署檢察官偵查起訴。
    理  由
一、訊據被告甲○○在本院審理時矢口否認有何妨害公務之犯行
    辯稱：伊打開一樓樓梯鐵門時，看到沒有穿警察制服之二名
    員警，較魁武的一名在伊一開門就拿槍敲伊頭部，伊頭部受
    傷，人就倒下去，他們就踢門把伊夾在門的後面，伊沒辦法
    動，二人就把伊的手彎到後面用手銬銬住，然後就打伊全身
    ，伊當時整件衣服都是血，還被他們撕破。伊並沒有拿吸食
    器，不知道那是誰的，伊也沒有打二名警察，伊的手都被他
    們銬住了，且沒有牙齒，並沒有辦法咬警察，也沒有在地上
    跟員警扭打，兩名警察還用膝蓋壓住伊，他們可能是打伊時
    打到地板受傷的，他們還有搜伊身體，把伊口袋裡的現金一
    萬二、三千元都收走，沒有還給伊云云；惟其在偵查中則係
    供稱：伊開門後員警就押住伊的頭，伊不知道他們為何會受
    傷，伊一直被他們押在地上，並沒有反抗云云。其先後供詞
    歧異，已難遽信。復查，前揭事實，業據證人乙○○在本院
    審理時證稱：伊當日係與丙○○在執行緝毒勤務，因為有民
    眾報案，被告所住那棟公寓有毒犯在出入，我們從樓梯口要
    進入時，看到有人開門，那個人就是被告，我們雖未身著警
    察制服，但有出示證件表明身分，被告看到我們神色緊張，
    當場就看到被告丟東西到樓梯間的地上，並有玻璃狀的東西
    摔破，我們問被告那是什麼東西，被告不回答執意要往樓梯
    口衝，我們看到旁邊的地上還有一支未破的玻璃球，我們請
    被告說明那是什麼，並要對被告上手銬，被告就開始反抗，
    伊站在前面，被告先踢我，我們要抓他，被告就一直扭，要
    往外衝，後來伊和被告就跌在地上，丙○○在就上前跟伊一
    起要抓被告，逮捕過程中被告就一直反抗，在地上時扭打時
    就將被告銬上手銬，伊所受傷勢是遭被告抓傷的。伊和丙○○當日身上雖有帶槍，但並沒有拿出來，而在逮捕被告有對
    被告搜身，但並沒有搜到任何東西等語；證人丙○○在本院
    審理時證稱：當日因有線民報案說該棟公寓頂樓有人在吸毒
    ，我們走到一樓時剛好看到被告下來，被告看到我們二人就
    形色慌張，我們出示證件表明身分，就看到被告把玻璃球丟
    到地上踩碎，還有另外一個沒有踩碎的玻璃球也丟在地上，
    所以我們就要逮捕被告，被告就反抗，在伊把被告壓制在地
    上時，被告就用牙齒咬伊左手食指，被告就是不配合一直扭
    來扭去。伊和乙○○當時並沒有拿出槍枝，也沒有從被告身
    上搜到一萬二、三千元等語。又被告在本院審理時雖以前開
    情詞置辯，然員警乙○○、丙○○在被告開啟上開公寓一樓
    大門時，並不知門後開門者為何人，焉有可能立即攻擊被告
    ，是被告前開供述，要與常理有違，不足採信；且本院觀諸
    被告之牙齒狀況，並非無法以之咬人；參以被告在警詢時亦
    坦承扣案之丟棄於地面之玻璃球吸食器二支為其所有供施用
    安非他命所用等語，並有扣案之已破碎及未破碎之玻璃球吸
    食器各一支足資佐證。此外，復有卷附乙○○之臺北縣立醫
    院驗傷診斷書一紙及員警乙○○、丙○○之受傷情形照片三
    幀附卷可稽。至被告在本院審理時雖辯稱：伊在警詢做筆錄
    時警員有打伊，叫伊要照著他說的來講，他問伊安非他命是
    向誰買的，他叫伊說是向阿明買的，伊就照著他說的講，要
    伊說吸食器是伊的，是伊自己要用的，伊才承認云云。然查
    ，被告在警詢時就員警所詢問之問題，多以拒答或否認之方
    式作答，實難認警方有要求被告照其意思作答之情，顯見警
    詢筆錄係在被告自由意志下所為，並非出於強暴、脅迫、利
    誘或其他不正方法所為，是被告前開辯解，顯係事後避就卸
    責之詞，不足採信。從而，本件事證明確，被告前開犯行洵
    堪認定，應予依法論科。
二、查被告在員警乙○○、丙○○依法執行職務時，對該二名員
    警施以強暴，核係犯刑法第一百三十五條第一項之妨害公務
    罪。又被告上開犯行，係屬妨害國家公務之執行，為侵害國
    家法益，並非侵害個人法益之犯罪，是被告對依法執行職務
    之公務員二人，施以強暴，仍屬單純一罪，並無刑法第五十
    五條想像競合犯之適用，附此敘明。爰審酌被告因持有安非
    他命吸食器為警查獲，於員警欲行逮捕時，竟出手毆打執法
    人員，並斟酌其犯罪之動機、手段及其素行、犯後否認犯行
    之態度等一切情狀，量處如主文所示之刑，並諭知易科罰金
    之折算標準。
據上論斷，應依刑事訴訟法第二百九十九條第一項前段，刑法第
一百三十五條第一項、第四十一條第一項前段，刑法施行法第一
條之一第一項、第二項前段，判決如主文。
本案經檢察官顏妃琇到庭執行職務。
中    華    民    國    97    年    5     月    12    日
                  刑事第八庭    法  官  王士珮
以上正本證明與原本無異
如不服本判決應於送達後10日內向本院提出上訴狀
                                書記官  郭晉良
中    華    民    國    97    年    5     月    12    日
附錄本案論罪科刑法條全文：
中華民國刑法第一百三十五條
對於公務員依法執行職務時，施強暴脅迫者，處三年以下有期徒
刑、拘役或三百元以下罰金。
意圖使公務員執行一定之職務或妨害其依法執行一定之職務或使
公務員辭職，而施強暴脅迫者，亦同。
犯前二項之罪，因而致公務員於死者，處無期徒刑或七年以上有
期徒刑；致重傷者，處三年以上、十年以下有期徒刑。


司法院資訊處製作；財團法人民間司法改革基金會備份。
